【裁判字號】    99,消債更,101
【裁判日期】    990323
【裁判案由】    聲請更生程序
【裁判全文】
臺灣高雄地方法院民事裁定           99年度消債更字第101號
聲  請  人
即債務人    乙○○
上列當事人因消費者債務清理事件聲請更生，本院裁定如下：
    主  文
債務人乙○○自民國九十九年三月二十四日下午四時起開始更生
程序。
命司法事務官進行本件更生程序。
    理  由
一、聲請意旨略以：聲請人因消費借貸、信用卡或現金契約對金
    融機構負有債務達新台幣（下同）3,752,226 元，前未曾依
    「中華民國銀行公會會員辦理消費金融案件無擔保債務協商
    機制」協商成立。於消費者債務清理條例（下稱消債條例）
    施行後，聲請人向最大債權金融機構即國泰世華商業銀行股
    份有限公司（下稱國泰世華銀行）請求協商，惟協商不成立
    。因聲請人每月收入已遭強制扣薪3 分之1 ，於扣除必要生
    活費用後，所餘不足清償債務，而有不能清償債務或有不能
    清償債務之虞之情形。聲請人所負無擔保或無優先權之債務
    總額並未逾1,200 萬元，復未經法院裁定開始清算程序或宣
    告破產，爰依法聲請更生等語。
二、按債務人不能清償債務或有不能清償之虞者，得依消費者債
    務清理條例所定更生或清算程序，清理其債務。次按債務人
    無擔保或無優先權之債務總額未逾1,200 萬元者，於法院裁
    定開始清算程序或宣告破產前，得向法院聲請更生。又按法
    院開始更生程序之裁定，應載明其年、月、日、時，並即時
    發生效力。末按法院裁定開始更生或清算程序後，得命司法
    事務官進行更生或清算程序，必要時得選任律師、會計師或
    其他適當之自然人或法人一人為監督人或管理人。消債條例
    第3 條、第16條第1 項、第42條第1 項、第45條第1 項分別
    定有明文。
三、經查：
  (一)聲請人於本件更生聲請前，未曾依「中華民國銀行公會會員
    辦理消費金融案件無擔保債務協商機制」協商成立，嗣於消
    債條例施行後向最大債權金融機構國泰世華銀行請求協商而
    未成立，有前置協商不成立通知書在卷可稽（見本院卷第18
    頁），此部分事實，應可信為真實。
  (二)聲請人為一般消費者，並未從事營業，目前負債總額為3,75
    2,226 元，均為無擔保或無優先權之債務。聲請人名下僅有
    汽車2 部。民國96年、97年度所得分別為841,566 元、467,
    722 元，有財產及收入狀況說明書、債權人清冊、財政部台
    灣省南區國稅局96年、97年度綜合所得稅各類所得資料清單
    、財產歸屬資料清單附卷可查（見本院卷第28至30頁）。又
    聲請人目前任職於國泰人壽保險股份有限公司，98年9 月至
    99年1 月每月應領薪資分別為34,817元、23,690元、39,455
    元、26,389元、35 ,996 元，平均每月收入約32,069元，有
    國泰人壽員工98年9 月至99年1 月薪津表附卷可按（見本院
    卷第108 至112 頁、114 頁）。再聲請人現居於高雄縣，此
    有戶籍謄本1 紙可稽（見本院卷第24頁），其所負擔生活費
    用應依內政部社會司所公布之台灣省99年度最低生活費用為
    9,829 元，逾此部分尚無可採。則聲請人依目前每月收入約
    32,069元，於扣除個人必要生活費用9,829 後，剩餘22,240
    元，雖可負擔最大債權金融機構所提出之還款方案，然聲請
    人之薪資現已遭民間債權人甲○○強制執行扣薪3 分之1 在
    案，有北院隆97執助戊字第6934號執行命令在卷足憑（見本
    院卷第74頁），是聲請人扣薪後每月薪資約21,379元，扣除
    其個人生活費用9,82 9元，已無法負擔最大債權銀行所提分
    180 期，利率4 ％，月付13,099元協商方案，其主張不能清
    償債務之事實，應可認定。
四、綜上所述，聲請人係一般消費者，並未從事營業，其已達不
    能清償債務之程度，且所負無擔保或無優先權之債務在1,20
    0 萬元以下，與最大債權金融機構協商不成立，且未經法院
    裁定開始清算程序或宣告破產，另查無消費者債務清理條例
    第6 條第3 項、第8 條或第46條所定應駁回更生聲請之事由
    存在，聲請人更生之聲請，核屬有據，應予准許。並命司法
    事務官進行本件更生程序。
五、依消費者債務清理條例第16條第1 項、第45條第1 項，裁定
    如主文。
中    華    民    國    99    年    3     月    23    日
                  民事第三庭  法  官  洪能超
以上正本係照原本作成。
本件不得抗告。
裁定於99年3月24日下午4時公告。
中    華    民    國    99    年    3     月    24    日
                              書記官  火秋予
附表一：無擔保債權人清冊
┌──┬────────────┬────────┐
│編號│債權人                  │金額（新臺幣）  │
├──┼────────────┼────────┤
│一  │國泰世華銀行            │190,550元       │
├──┼────────────┼────────┤
│二  │台灣銀行                │124,482元       │
├──┼────────────┼────────┤
│三  │台灣土地銀行            │181,000元       │
├──┼────────────┼────────┤
│四  │第一商業銀行            │146,071元       │
├──┼────────────┼────────┤
│五  │台北富邦銀行            │82,232元        │
├──┼────────────┼────────┤
│六  │美商花旗銀行            │157,958元       │
├──┼────────────┼────────┤
│七  │荷商荷蘭銀行            │213,361元       │
├──┼────────────┼────────┤
│八  │台灣新光商業銀行        │69,781元        │
├──┼────────────┼────────┤
│九  │聯邦商業銀行            │5,956元         │
├──┼────────────┼────────┤
│十  │遠東商業銀行            │96,845元        │
├──┼────────────┼────────┤
│十一│玉山商業銀行            │212,470元       │
├──┼────────────┼────────┤
│十二│台新國際商業銀行        │113,320元       │
├──┼────────────┼────────┤
│十三│中國信託商業銀行        │124,936元       │
├──┼────────────┼────────┤
│十四│台灣永旺信用卡公司      │33,264元        │
├──┼────────────┼────────┤
│十五│甲○○                  │2,000,000元     │
├──┴────────────┼────────┤
│合               計           │3,752,226元     │
└───────────────┴────────┘

司法院資訊處製作；財團法人民間司法改革基金會備份。
